【裁判字號】    99,非抗,84
【裁判日期】    990630
【裁判案由】    酌定遺產管理人報酬
【裁判全文】
臺灣高等法院民事裁定                  99年度非抗字第84號
再  抗告人  陶秋菊律師（被繼承人劉松男遺產管理人）
上列再抗告人因酌定遺產管理人報酬事件，對於中華民國99年4
月28日臺灣士林地方法院98年度家抗字第32號所為裁定提起再抗
告，本院裁定如下：
    主  文
再抗告駁回。
再抗告費用由再抗告人負擔。
    理  由
一、本件再抗告人以其於民國（下同）94年1月經龍星昇第一資
    產管理股份有限公司向原法院聲請選任為被繼承人劉松男之
    遺產管理人，嗣被繼承人劉松男之遺產除經2次拍賣程序計
    以新臺幣（下同）1,002萬元拍定外，仍有11筆遺產尚待處
    理，爰依民法第1183條、財政部96年3月7日台財稅字第0960
    4517860號令所定稽徵機關核算95年度執行業務者收入標準
    、財政部國有財產局頒定代管無人承認繼承遺產作業要點第
    14點第3款規定，聲請以上開拍定價格1,002萬元之9%及管理
    期間墊付費用2,655元，為再抗告人迄至目前之遺產管理人
    報酬總額，或就再抗告人先前墊付經原法院95年度執字第30
    179號執行事件准予分配之3萬7,221元為本次聲請酌定之遺
    產管理人報酬，或就前揭聲請總額中裁量酌定迄至目前之遺
    產管理人報酬，經原法院於98年9月30日以98年度財管字第3
    6號裁定（下稱前裁定）再抗告人任被繼承人劉松男遺產管
    理人之全部報酬酌定為6萬元，再抗告人不服，提起抗告，
    經原法院於99年4月28日以98年度家抗字第32號裁定（下稱
    原裁定）駁回，再抗告人仍不服，向本院提起再抗告，其理
    由略以：原裁定擅自曲解、違反民法第1177條、第1183條立
    法意旨，並置財政部國有財產局頒定代管無人承認繼承遺產
    作業要點及歷來實務見解於不顧，且未於判決理由敘明本件
    酌定遺產管理人全部報酬6萬元如何計得，亦未就再抗告人
    請求之代墊費用為說明，又將再抗告人聲請部分遺產管理人
    報酬不當擴張為全部報酬之裁定而違反民事訴訟法第388條
    規定，顯有民事訴訟法第468條判決不適用法規或適用不當
    ，及同法第469條第6款判決不備理由或理由矛盾之違誤，爰
    請求廢棄原裁定等語。
二、按對於抗告法院所為抗告無理由之裁定再為抗告，僅得以其
    適用法規顯有錯誤為理由，此觀諸非訟事件法第45條第3項
    之規定自明。又所謂適用法規顯有錯誤，係指裁判違背法規
    或現存判例解釋者，亦即抗告法院所為之裁定，就其取捨證
    據所確定之事實適用法規所持法律上判斷顯有錯誤而言（最
    高法院71年台再字第210號、57年台上字第1091號判例意旨
    參照）。次按遺產管理人得請求報酬，其數額由親屬會議按
    其勞力及其與被繼承人之關係酌定之，民法第1183條定有明
    文。又法院處理應經親屬會議處理民法第1183條所定遺產管
    理人報酬之酌定事件時，得調查遺產管理人所為遺產管理事
    務之繁簡及被繼承人之財產收益狀況，非訟事件法第167條
    亦有明定。
三、查原裁定以代管無人承認繼承遺產作業要點第14點第3款規
    定僅為行政規則，並無拘束法院之效力，且稽徵機關核算95
    年度執行業務者收入標準，與法院酌定遺產管理人報酬無涉
    ，前裁定既已就遺產之數量、價值、再抗告人擔任遺產管理
    人之期間，及已為、將為管理行為等情狀為通盤之考量，核
    定再抗告人應得之全部報酬為6萬元，尚無不當，並駁回再
    抗告人之抗告等情，核無適用法規顯有錯誤之事。再抗告意
    旨以原裁定就本件遺產管理人報酬聲請之範圍及其數額之審
    酌等事實認定有不適用法規或適用不當、理由不備或矛盾云
    云，並非就原裁定取捨證據所確定之事實於適用法規所持法
    律上判斷顯有錯誤為指摘，且本件為處分權主義受限制之非
    訟事件，自無民事訴訟法第388條規定之適用。是其求予廢
    棄原裁定，即非有理由。
四、據上論結，本件再抗告為無理由，爰裁定如主文。
中    華    民    國    99    年    6     月    30    日
                    民事第十二法庭
                        審判長法  官  陳駿璧
                              法  官  李昆曄
                              法  官  李媛媛
正本係照原本作成。
不得抗告。
中    華    民    國    99    年    7     月    1     日
                              書記官  李華安

司法院資訊處製作；財團法人民間司法改革基金會備份。
